【裁判字號】    99,交簡上,14
【裁判日期】    990728
【裁判案由】    公共危險
【裁判全文】
臺灣士林地方法院刑事判決            99年度交簡上字第14號
上  訴  人  臺灣士林地方法院檢察署檢察官
被      告  甲○○
上列上訴人因被告公共危險案件，不服本院99年度審交簡字第12
4 號中華民國99年5 月31日第一審簡易判決（聲請簡易判決處刑
案號：臺灣士林地方法院檢察署99年度偵字第3697號，檢察官聲
請簡易判決處刑後，本院簡易庭認不宜以簡易判決處刑，改依通
常程序審理，被告於原審準備程序中自白犯罪，原審認宜以簡易
判決處刑，而不經通常審判程序，逕以簡易判決處刑），提起上
訴，本院自為第一審判決如下：
    主    文
原判決撤銷。
甲○○服用酒類，不能安全駕駛動力交通工具而駕駛，累犯，處
有期徒刑柒月。
    犯罪事實
一、甲○○前於民國94年間因酒後駕車之公共危險案件，經臺灣
    臺北地方法院檢察署檢察官以94年度偵字第5812號為緩起訴
    處分確定；96年間，再因公共危險案件經臺灣臺北地方法院
    以96年度北交簡字第1467號判處有期徒刑5 月確定，嗣經同
    法院以96年度聲減字第1523號裁定減刑為有期徒刑2 月15日
    確定，於96年10月16日易科罰金執行完畢；98年間又因公共
    危險案件經本院以98年度士交簡字第538 號判決有期徒刑6
    月確定；99年間復因公共危險案件經臺灣板橋地方法院檢察
    署檢察官以99年度速偵字第1300號聲請簡易判決處刑（嗣經
    臺灣板橋地方法院以99年度交簡字第1428號判決有期徒刑6
    月確定，現接續執行本院98年度士交簡字第538 號及臺灣板
    橋地方法院99年度交簡字第1428號二案中）。詎仍不知悔改
    ，於99年2 月22日下午5 時許，在臺北縣泰山鄉○○街某小
    吃攤與友人飲用酒類後，明知其已達反應較慢、感覺減低、
    影響駕駛而不能安全駕駛動力交通工具之程度，仍駕駛車牌
    號碼BJJ-462 號重型機車上路，嗣於同日晚間10時30分許，
    行經臺北市大同區○○○○○道時，不慎擦撞羅名皓所駕駛
    車牌號碼020-CPY 號重型機車，致羅名皓受有左手肘及左腳
    擦傷（過失傷害部分未據告訴、起訴），經員警到場處理，
    並於同日晚間11時14分許，對甲○○施予呼氣酒精濃度檢測
    結果，測得其酒後呼氣所含之酒精濃度達每公升1.08毫克，
    始悉上情。
二、案經臺北市政府警察局大同分局報告臺灣士林地方法院檢察
    署檢察官偵查後聲請簡易判決處刑。
    理    由
一、訊據被告甲○○對於在上開時間、地點飲酒後已達不能安全
    駕駛之程度，仍駕駛上路，並於同日晚間10時30分許，駕駛
    車牌號碼BJJ-462 號重型機車行經臺北市大同區○○○○○
    道時，不慎擦撞羅名皓所駕駛車牌號碼020-CPY 號重型機車
    ，致羅名皓受有左手肘及左腳擦傷，經員警到場處理，並測
    得其酒後呼氣所含之酒精濃度達每公升1.08毫克等情均坦承
    不諱，核與證人羅名皓證述與被告所駕駛機車發生車禍之情
    相符，並有呼氣所含酒精濃度測試表、刑法第185 條之3 案
    件測試觀察紀錄表、汽車駕駛人酒後生理協調平衡檢測紀錄
    表、道路交通事故現場圖、道路交通事故補充資料表、調查
    報告表(一)、(二)、現場及車損暨羅名皓受傷照片等在卷可資佐
    證。按刑法第185 條之3 所規定服用酒類，不能安全駕駛動
    力交通工具而駕駛者，應負刑事責任，揆其立法目的在藉抽
    象危險犯之犯罪構成要件，以嚇阻酒後駕車者對道路交通安
    全之危害，本不以發生實害為必要。而所謂不能安全駕駛之
    認定，並無一定之數值可供界定，而係由法院以一般社會通
    念之客觀標準，足生公共危險時即足。目前行政機關所取締
    酒後駕車之參考標準，係依法務部於88年5 月10日邀集司法
    院刑事廳、交通部、行政院衛生署、內政部警政署及中央警
    察大學等機關開會，所為凡呼氣酒精濃度逾每公升含0.55毫
    克時，即屬不能安全駕駛之決議。上開會議決議本身固僅屬
    檢警取締酒後駕車之參考，尚無拘束法院之效力，惟以上開
    會議決議所採之標準，係參考美國、德國及日本等國家所進
    行之酒精濃度與精神狀態之測試實驗，亦即，各項實驗均發
    現凡呼氣中酒精濃度達每公升0.55毫克時，就人之生理方面
    ，已產生視覺反應遲鈍、影像不能集中、同時不能看清前方
    路況及車旁照後鏡等狀況，及駕駛能力已受有影響、肇事率
    已為一般人正常人之10倍之事實。而被告係駕駛機車行駛於
    道路上與羅名皓所駕駛之機車發生擦撞而經警到場處理並對
    被告為酒精濃度測試，被告呼氣中酒精濃度每公升不僅高達
    1.08毫克，且經警觀察結果認被告「駕駛過程因車禍原因，
    顯無法正常駕駛」、「駕駛人腳步不穩」、「劃定直線無法
    正常行走」、「查獲、測試或訊問過程時有呆滯目僵情事」
    等情形，又經警對被告為「直線行走10公尺」、「兩臂平伸
    抬頭轉圈」、「金雞獨立30秒」等生理平衡檢測亦均不正常
    ，分別有前揭呼氣所含酒精濃度測試表、測試觀察紀錄表、
    生理平衡檢測表等可參，依一般社會通念，已達不能安全駕
    駛之程度，被告確有於飲用酒類後，已達不能安全駕駛動力
    交通工具而仍然駕駛之犯行。本件事證明確，被告犯行已堪
    認定，應依法論科。
二、核被告所為係犯刑法第185條之3服用酒類不能駕駛動力交通
    工具而駕駛之公共危險罪，又被告有如犯罪事實欄所載犯罪
    科刑，於96年10月16日易科罰金執行完畢，有臺灣高等法院
    被告前案紀錄表可稽，5 年以內故意再犯本件有期徒刑以上
    之罪，為累犯，依刑法第47條第1 項規定加重其刑。原審以
    被告事證明確，予以論罪科刑，固非無見，惟被告前數次犯
    酒後駕車之公共危險罪，分別經緩起訴處分確定及判決、執
    行，如前所述，有臺灣臺北地方法院檢察署94年度偵字第58
    12號緩起訴處分書、臺灣臺北地方法院96年度北交簡字第14
    67號判決書、臺灣臺北地方法院檢察署96年度偵字第4623號
    聲請簡易判決處刑書、臺灣士林地方法院檢察署98年度偵字
    第7933號聲請簡易判決處刑書、臺灣板橋地方法院檢察署99
    年度速偵字第1300號聲請簡易判決處刑書及前開前案紀錄表
    可憑，顯見前開判決科刑並未使被告有所警惕，且檢察官於
    原審審理中亦認本件不宜以簡易判決處刑（見本院99年度審
    交簡字第124 號卷第15頁反面），是檢察官上訴以原審判處
    刑度過低請求撤銷原審判決，為有理由，應由本院合議庭將
    原判決撤銷，改依通常程序自為第一審判決。爰審酌被告有
    如犯罪事實欄所載因酒後駕車之公共危險前科紀錄，有前揭
    緩起訴處分書、聲請簡易判決處刑書、判決書及前案紀錄表
    可稽，竟仍不知自我警惕，五犯本件，實無視於法律之存在
    ，心存僥倖，公然向公權力挑戰，其罔顧他人生命、財產之
    心態，實不足取，又經警所測得之酒精濃度高達每公升1.08
    毫克，且其本件酒後駕車行為業已造成其他用路人羅名皓受
    有傷害，惟犯罪後已坦承犯行，且患有發炎性及中毒性神經
    病變、慢性持續性肝炎、酒精戒斷症候群等症，有被告所提
    出之診斷證明書可參，暨其生活狀況、智識程度等一切情狀
    ，量處如主文所示之刑，以示懲儆。
據上論斷，應依刑事訴訟法第455 條之1 第1 項、第3 項、第36
9 條第1 項前段、第364 條、第451 條之1 第4 項但書第1 款、
第452 條、第299 條第1 項前段、刑法第185 條之3 、第47條第
1 項、刑法施行法第1 條之1 ，判決如主文。
本案經檢察官蔡啟文到庭執行職務
中    華    民    國    99    年    7     月    28    日
                  交通法庭  審判長法  官  王美玲
                                  法  官  高雅敏
                                  法  官  黎惠萍
以上正本證明與原本無異。
如不服本判決應於收受判決後10日內向本院提出上訴書狀，並應
應敘述具體理由。其未敘述上訴理由者，應於上訴期間屆滿後20
日內向本院補提理由書(均須按他造當事人之人數附繕本)「切勿
逕送上級法院」。
                                  書記官  林志忠
中    華    民    國    99    年    7     月    28    日
附錄本案論罪科刑法條全文
中華民國刑法第185條之3
服用毒品、麻醉藥品、酒類或其他相類之物，不能安全駕駛動力
交通工具而駕駛者，處1 年以下有期徒刑、拘役或科或併科15萬
元以下罰金。

司法院資訊處製作；財團法人民間司法改革基金會備份。
